臺灣高等法院臺南分院刑事判決
110年度上訴字第439號
上  訴  人  
即  被  告  張金太
選任辯護人  陳冠仁律師（法扶律師）
上列上訴人因毒品危害防制條例案件，不服臺灣臺南地方法院10
9年度訴字第1056號中華民國110年2月9日第一審判決（起訴案號
：臺灣臺南地方檢察署109年度偵字第14481號、109年度偵字第1
3519號），提起上訴，本院判決如下：
    主  文
原判決關於罪刑部分均撤銷。
甲○○販賣第二級毒品，共伍罪，附表編號1、2各處有期徒刑肆年
貳月，附表編號3、4、5各處有期徒刑肆年。應執行有期徒刑伍
年。
其他上訴駁回（即沒收部分）。
    事  實
一、甲○○明知甲基安非他命係毒品危害防制條例第2條第2項第2
    款所管制之第二級毒品，非經許可，不得持有、販賣，竟基
    於販賣甲基安非他命以營利之犯意，以其持用門號00000000
    00號行動電話作為聯絡工具，先於如附表編號1至5所示聯絡
    時間與如附表編號1至5所示交易對象電話聯絡後，再於如附
    表編號1至5所示之交易時間、地點，以如附表編號1至5所示
    之交易金額，分別販賣甲基安非他命予如附表編號1至5所示
    之交易對象，共5次。
二、案經臺灣臺南地方檢察署檢察官指揮臺南市政府警察局第一
    分局移送後偵查起訴。
    理  由
一、上開事實，業據被告於警詢、偵訊及本院審理中坦承不諱（
    警卷第3至19頁，原審卷第79至87頁，偵二卷第71至76頁，
    本院卷第215頁），並據證人李坤寰、葉威麟、甲○○於警詢
    及偵查中證述情節相符（警卷第41至51頁，偵一卷第57至62
    頁；警卷第71至80頁，偵二卷第155至159頁；警卷95至103
    ，偵二卷第119至124頁）。此外，復有原審勘驗筆錄（原審
    卷第134至135、149至150、160至161頁）、原審法院109年
    聲監字第246號、109年聲監續字第444、537號通訊監察書、
    雙向通聯通訊監察內容譯文、109聲搜字第795號搜索票、搜
    索扣押筆錄及扣押物品目錄表附卷可稽（警卷第27至32、12
    3至134、137、139至141頁，偵三卷第17頁，原審卷第23頁
    ），並有門號0000000000號行動電話1支（含SIM卡1張）扣
    案可佐。是被告上開任意性自白核與事實相符，應堪採信。
二、至附表編號1、2部分，證人李坤寰雖於原審審理改稱其與被
    告合資購買云云。惟查，觀之如附表編號1之通訊監察譯文
    （詳附件），李坤寰提問「有辦法順便嗎?」，被告回以「
    要拿多少?」（警卷第47頁），依此語意脈絡，應係李坤寰
    欲向被告拿取甲基安非他命，此與證人李坤寰於偵查中證稱
    其係詢問被告有無甲基安非他命乙情較為相符；另觀之如附
    表編號2之通訊監察譯文（詳附件），李坤寰問及「過去找
    你嗎?」，被告回以「對」（警卷第48頁），此亦核與證人
    李坤寰於偵查中證述被告要其至被告家中交易甲基安非他命
    乙情相符，足見證人李坤寰於偵查中之證述合理可信。證人
    李坤寰於原審證述2次合資購買，其中一次是到被告家時已
    經有甲基安非他命，李坤寰交付2千元後拿取甲基安非他命
    ，另一次是還沒有甲基安非他命，李坤寰先將2千元交予被
    告，李坤寰在被告家中等候，被告後來取回甲基安非他命云
    云（原審卷第228至230頁），此情節除與證人李坤寰偵查中
    證述不符外，亦與被告於原審辯稱2次均係被告購回甲基安
    非他命後，李坤寰再行抵達被告家中之情節不符，顯見證人
    李坤寰於原審之證述係迴護被告之詞，不可採信。又證人甲
    ○○於原審雖改稱這2次都是請被告幫忙調取甲基安非他命云
    云（原審卷第243至249頁），除與前開事證不合外，亦與被
    告原審所辯一次幫忙購買及另一次合資購買之情節不合，足
    見證人甲○○於原審之證述係迴護被告之詞，亦不可採。
三、按毒品危害防制條例所規定之販賣毒品罪，雖未明示「營利
    之意圖」為其犯罪構成要件，然「販賣」一語，在文義解釋
    上當然已寓含有買賤賣貴，而從中取利之意思存在。且從商
    業交易原理與一般社會觀念而言，販賣行為在通常情形下，
    仍係以牟取利益為其活動之主要誘因與目的。又政府為杜絕
    毒品氾濫，毒害人民甚深，再三宣導民眾遠離毒品、媒體報
    導既深且廣，對於禁絕毒品之政策，應為大眾所熟悉。再政
    府對於查緝施用、轉讓及販賣毒品無不嚴格執行，且販賣毒
    品罪係重罪，若無利可圖，衡情一般持有毒品者，當不致輕
    易將持有之毒品交付他人。況販賣毒品乃違法行為，非可公
    然為之，且有其獨特之販售路線及管道，亦無公定之價格，
    復可任意增減其分裝之數量，而每次買賣之價量，亦可能隨
    時依市場貨源之供需情形、交易雙方之關係深淺、資力、對
    行情之認知、查緝是否嚴緊，及購買者被查獲時供述購買對
    象之可能性風險評估等諸般事由，而異其標準，非可一概而
    論，是販賣之利得，誠非固定，而縱使販賣之人從價差或量
    差中牟利方式雖異，其意圖營利之非法販賣行為仍屬同一。
    從而，舉凡有償交易，除足以反證其確係另基於某種非圖利
    本意之關係外，通常尚難因無法查悉其販入價格，做為是否
    高價賣出之比較，諉以無營利之意思而阻卻販賣犯行之追訴
    。本件被告於附表所示時地，販賣第二級毒品予李坤寰、葉
    威麟、甲○○3人共5次，雖無法明確計算被告販賣毒品所得利
    潤，然被告自承前開販賣毒品犯行有從中賺取毒品供己施用
    等語（原審卷第134至135、149至150、160至161頁），揆諸
    前開說明，參以取得毒品之成本需費不貲，販毒之行為復極
    具風險性，則被告在與購毒者無特別深厚或親密之交情下，
    自無同價格轉讓毒品自負風險之理，足認被告前開販賣毒品
    犯行，無非係欲藉以從中賺取價差，其主觀上確有藉販賣毒
    品營利之不法意圖，堪以認定。綜上，本件事證明確，被告
    5次販毒犯行，堪以認定，應依法論科。
四、論罪科刑：
　㈠被告行為後，毒品危害防制條例第4條第2項、第17條第2項於
    109年1月15日修正公布，於同年7月15日施行。修正前該條
    項分別規定「無期徒刑或7年以上有期徒刑，得併科新臺幣1
    千萬元以下罰金」、「犯第四條至第八條之罪於偵查及審判
    中均自白者，減輕其刑」，修正後則分別規定「無期徒刑或
    10年以上有期徒刑，得併科新臺幣1千5百萬元以下罰金」、
    「犯第四條至第八條之罪於偵查及歷次審判中均自白者，減
    輕其刑」，提高有期徒刑及罰金刑之刑度，且偵審自白減刑
    之要件規定為「歷次審判中均自白」較嚴格，自有新舊法比
    較之必要，經比較結果，均應適用修正前之毒品危害防制條
    例第4條第2項、第17條第2項規定較有利於被告，依刑法第2
    條第1項前段規定，應適用修正前之各該規定論處。
　㈡被告所為如附表編號1至5所示各次犯行，均係犯修正前毒品
    危害防制條例第4條第2項之販賣第二級毒品罪。被告於販賣
    前持有甲基安非他命之低度行為，均為販賣之高度行為所吸
    收，不另論罪。被告上開所犯各罪，犯意有別，行為殊異，
    應予分論併罰。
　㈢被告所犯上開案件，於警詢、偵訊及本院審判中均自白犯罪
    ，業如前述，足徵被告已符合偵審自白之規定，應依修正前
    毒品危害防制條例第17條第2項之規定，減輕其刑。
　㈣不適用供出毒品來源減刑：
　　被告雖供稱其甲基安非他命來源係綽號「阿國仔」之男子以
    及綽號「大目仔」之男子，惟被告並未提供綽號「阿國仔」
    之男子的任何資訊供警追查，另員警於109年9月10日起對綽
    號「大目仔」之男子實施通訊監察，惟未發現有任何有關涉
    嫌毒品危害防制條例之犯罪證據，該案目前已無其他事證可
    供追查，故均無查獲其毒品來源等情，有臺南市政府警察局
    第一分局109年9月4日函文、臺南市政府警察局第一分局109
    年11月17日函文在卷可參（原審卷第29、171頁），則本件
    並未因被告之供述而查獲其毒品來源，自無毒品危害防制條
    例第17條第1項規定之適用。
　㈤不適用刑法第59條：
  ⒈刑法第59條於94年2月2日修正公布，95年7月1日施行，將原
    條文：「犯罪之情狀可憫恕者，得酌量減輕其刑」，修正為
    ：「犯罪之情狀顯可憫恕，認科以最低度刑仍嫌過重，得酌
    量減輕其刑」。立法說明指出：該條所謂「犯罪之情狀可憫
    恕」，本係指審酌刑法第57條各款所列事項以及其他一切與
    犯罪有關之情狀之結果，認其犯罪足堪憫恕者而言。依實務
    上見解，必在客觀上顯然足以引起一般同情，認為縱予宣告
    法定最低度刑猶嫌過重者，始有其適用。為防止酌減其刑之
    濫用，自應嚴定其適用之要件，以免法定刑形同虛設，破壞
    罪刑法定原則，乃增列文字，將此適用條件予以明文化。有
    該條之立法說明可參（最高法院99年度台上字第6388號裁判
    意旨）。又刑法第59條規定犯罪之情狀可憫恕者，得酌量減
    輕其刑，其所謂「犯罪之情狀」，與同法第57條規定科刑時
    應審酌之一切情狀，並非有截然不同之領域，於裁判上酌減
    其刑時，應就犯罪一切情狀（包括第57條所列舉之10款事項
    ），予以全盤考量，審酌其犯罪有無可憫恕之事由（即有無
    特殊之原因與環境，在客觀上足以引起一般同情，以及宣告
    法定低度刑，是否猶嫌過重等等），以為判斷（最高法院95
    年度台上字第6157號判決參照）。尤以此項酌減之規定，係
    推翻立法者之立法形成，就法定最低度刑再予減輕，為司法
    之特權，適用上自應謹慎，未可為常態，其所具特殊事由，
    應使一般人一望即知有可憫恕之處，非可恣意為之。
  ⒉查本件被告自身有施用第二級毒品之習性，其明知甲基安非
    他命使用後容易成癮，濫行施用，非但對施用者身心造成傷
    害，亦易導致社會之其他犯罪問題，竟仍販賣毒品予他人，
    不僅助長毒品氾濫，更有害國人身心健康及社會治安，客觀
    上甚難引起一般人之同情。又毒品危害防制條例第17條第1
    項、第2項定有供出來源、自白犯罪等減刑條款，而立法者
    正因販賣毒品態樣多端，始予較大之量刑範圍，並搭配各項
    減刑事由，以資執法者依具體情節適用。本件被告販賣第二
    級毒品罪之法定本刑為「無期徒刑或7年以上有期徒刑」，
    被告有累犯加重之適用，故上開事實最低度刑為有期徒刑7
    年；上開事實經依毒品危害防制條例第17條第2項減刑後，
    最低度刑為有期徒刑3年6月，本院判處之刑度，在量刑上之
    選擇，已有上開減刑規定以資適用，無須再適用刑法第59條
    。參以被告販賣毒品次數5次，顯無量處上開減刑後最低度
    刑仍嫌過重足以引人憐憫之情。又本件被告為圖利得販賣毒
    品，其犯罪動機本不純正，亦與一般施用毒品朋友間互通有
    無之情形不同，況且，上開減刑後，仍有定執行刑可資調節
    ，而刑法第59條為例外規定，自應從嚴審酌，揆諸前開說明
    ，實難認定有判處最低度刑仍情輕法重、情堪憫恕之情，自
    無刑法第59條之適用。
五、撤銷改判之理由：
  ㈠原審以被告販賣第二級毒品罪證明確，予以論罪科刑，固非
    無見，惟查，被告於本院審理坦承犯罪，此為有利於被告之
    量刑事由；且因被告前於警詢、偵訊坦承犯行，復於本院審
    理自白，有修正前毒品危害防制條例第17條第2項偵審自白
    減刑之適用，原審就此未及審酌適用，顯有違誤。
　㈡被告提起上訴，指摘原判決就此未適用供出毒品來源減刑之
    規定及未依刑法第59條規定減刑，亦未審酌其已自白犯罪，
    以致量刑過重，而指摘原判決不當。然原判決不適用刑法第
    59條之規定減輕其刑，並無違誤，業如前述，被告此部分上
    訴為無理由。至被告指摘原判決就其販賣第二級毒品部分，
    未及審酌其已坦承犯罪之犯後態度，及未依偵審自白之規定
    予以減刑，則有理由，原判決既有上開可議之處，自屬無可
    維持，應由本院予以撤銷改判，所定應執行刑失所依據，應
    一併撤銷。
  ㈢爰審酌被告販賣甲基安非他命之數量、金額及次數等情節，
    復參酌被告於犯後警、偵訊坦承犯行，於原審否認犯行，嗣
    於本院歷經勘驗錄音光碟及詰問證人後始坦承犯行之態度，
    及其國中畢業、已婚、育有1名未成年幼女、目前從事油漆
    工作之智識程度、生活狀況等一切情況，分別量處如主文第
    2項所示之刑，本院復就上開撤銷部分定應執行刑為有期徒
    刑5年。
六、上訴駁回部分（即被告之沒收部分）：
  ㈠按刑法沒收新制將沒收重新定性為刑罰及保安處分以外之法
    律效果，具有獨立性，而非刑罰（從刑）。修正後刑法基於
    沒收具備獨立性，亦規定得由檢察官另聲請法院為單獨沒收
    之宣告，因而在訴訟程序，沒收得與罪刑區分，非從屬於主
    刑。又對於本案之判決提起上訴者，其效力及於相關之沒收
    判決；對於沒收之判決提起上訴者，其效力不及於本案判決
    ，刑事訴訟法第455條之27第1項定有明文。本案被告係就販
    毒5罪均提起上訴，其效力應及於沒收部分，合先敘明。
  ㈡原判決就被告所犯罪刑部分，雖有如前所述應撤銷之事由，
    然就沒收部分，原判決已說明：
  ⒈扣案之門號0000000000號行動電話1支（含SIM卡1張），係被
    告所有，且如附表所示各次犯行電話聯絡之用，應依毒品危
    害防制條例第19條第1項規定，宣告沒收之。
  ⒉如附表編號1至5所示販賣所得共計7千元，均由被告取得，雖
    均未扣案，仍應依刑法第38條之1第1項前段規定宣告沒收，
    且依同條第3項規定，於全部或一部不能沒收或不宜執行沒
    收時，追徵其價額。
　⒊經核於法並無任何違誤，上開判決就沒收部分之諭知並無不
    當，此部分之上訴，即無理由，應予駁回。
據上論斷，應依刑事訴訟法第368條、第369條第1項前段、第364
條、第299條第1項前段，判決如主文。
本案經檢察官陳奕翔提起公訴，檢察官謝錫和到庭執行職務。
中　　華　　民　　國　 111　　年　　2 　　月　　24　　日
                  刑事第五庭    審判長法　官  蔡廷宜
                                      法　官  蔡川富
                                      法　官  翁世容
以上正本證明與原本無異。
如不服本判決應於收受送達後20日內向本院提出上訴書狀，其未
敘述上訴理由者，並得於提起上訴後20日內向本院補提理由書（
均須按他造當事人之人數附繕本）「切勿逕送上級法院」。
　　　　　　　　　　　　　　　　　　　書記官  顏惠華
中　　華　　民　　國　 111　　年　　2 　　月 　 24　　日
附錄本案論罪科刑法條：
修正前毒品危害防制條例第4條
製造、運輸、販賣第一級毒品者，處死刑或無期徒刑；處無期徒
刑者，得併科新臺幣 2 千萬元以下罰金。
製造、運輸、販賣第二級毒品者，處無期徒刑或 7 年以上有期
徒刑，得併科新臺幣 1 千萬元以下罰金。
製造、運輸、販賣第三級毒品者，處 7 年以上有期徒刑，得併
科新臺幣 7 百萬元以下罰金。
製造、運輸、販賣第四級毒品者，處 5 年以上 12 年以下有期
徒刑，得併科新臺幣 3 百萬元以下罰金。
製造、運輸、販賣專供製造或施用毒品之器具者，處 1 年以上
7 年以下有期徒刑，得併科新臺幣 1 百萬元以下罰金。
前5項之未遂犯罰之。

附表（新臺幣）：　　
編號 交易對象及門號 聯絡時間 交易時間 交易地點 交易金額  1 李坤寰 （0000000000） 109年5月15日18時17分 109年5月15日20時 臺南市○區○○街0段00巷00號 2千元  2 李坤寰 （0000000000） 109年6月10日9時5分 109年6月10日12時 臺南市○區○○街0段00巷00號 2千元  3 葉威麟 （0000000000） 109年6月6日11時59分 109年6月6日14時30分 臺南市○區○○街0段00巷00號  1千元  4 甲○○ （0000000000） 109年6月4日6時8分 109年6月4日6時15分 臺南市○區○○街0段00巷00號  1千元  5 甲○○ （0000000000） 109年6月15日17時42分 109年6月15日17時45分 臺南市○區○○街0段00巷00號  1千元 

附件譯文          
甲○○與李坤寰                                         
核准文號：109年南地聲監續字第000444號      期間：2020/06/12-2020/06/12      時間 監察對象 方向 通話對象 通話内容摘要 備 註 2020/5/15 下午 01:35:42 000000000000(甲○○） << 000000000000(李坤寰） 未接通  00000(0G)臺南市○區○○○路○段00號15樓 2020/5/15 下午 06:17:26 000000000000  >> 000000000000 B:喂。 A:怎樣？ B:看你清醒了沒？ A:還沒。 B:要拿薪水給你。 A:何時？ B:我這半小時過去。 A:喔。 B:有辦法順便嗎？ A:要拿多少？ B:5仟。 A:好。　　　　 00000(0G)臺南市○區○○○路○段00號15樓 2020/5/23 下午 07:06:23 000000000000  << 000000000000 未接通 00000(0G)臺南市○區○○○路○段00號15樓 2020/5/23 下午 07:09:47 000000000000  >> 000000000000 A:怎樣？ B:在幹麻？ A:在研究冷氣？怎樣？ B:看你還有嗎？ A:要問。 B:問問看喔。 A:好，我問問看。 00000(0G)臺南市○區○○○路○段00號15樓 2020/6/3 下午 08:29:11 000000000000 << 000000000000 B:睡飽了嗎？ A:還沒。 B：還要睡嗎？ A：嗯。 B：喔。 A:怎樣？ B:沒有，打給你沒接，要找你。 A:没有，我這都沒有了。 B:好，這樣就等了。 A:嗯。 B:你休息。 A:好。 00000(0G)臺南市○區○○○路○段00號15樓 2020/6/10 上午 09:05:07 000000000000 >> 000000000000 A:起床了嗎？ B:我起床了。 A:要過來嗎？我先去找力。 B:什麼？ A:沒力了。 B:過去找你嗎？ A:對。 B:好。 A:你在那？ B:我拿贛來給小胖。 A:小胖？他還沒匯嗎？ B:沒有啦，小胖的工具放在外面被拿走了。 A:誰拿走了？ B:收垃圾的。我先拿給他，在過去。 A:幫我買個早餐。 　　　　　 00000(0G)臺南市○區○○○路○段00號15樓 

甲○○與葉威麟
核准文號：109年南地聲監續字第000444號      期間：2020/06/12-2020/06/12      時間 監察對象 方向 通話對象 通話内容摘要 備 註 2020/6/6 上午 10:33:18 00000000000  (甲○○） << 000000000000 (葉威麟） 未接通  00000(0G)臺南市○區○○○路○段00號15樓 2020/6/6 上午 11:59:17 000000000000 >> 000000000000 A:你誰？ B:威林。 A:威林?菜烏嗎？ B:對。 A:怎樣？ B:有方便過去找你嗎？ A:來阿。 B:好，我等一下過去。 　　　 00000(0G)臺南市○區○○○路○段00號15樓 2020/6/6 下午 12:18:38 000000000000 << 000000000000 A:大哥，要來了嗎？ B:怎樣？ A:我在等你。 B:要等一下。 A:要等多久? B:我媽有煮飯，要吃一吃才   能出去，你要吃飯嗎？ A:對阿，我等你的飯你怎麼知道。 B:我給你包個炒飯過去。 A:好，隨便。 B:你有要趕著出門嗎？ A:沒有，我要洗澡。 B:我給你包個炒飯過去，你   等我一下。 A:好。 00000(0G)臺南市○區○○○路○段00號15樓 2020/6/20 下午 05:02:08 000000000000 << 000000000000 B:有方便去找你嗎？ A:我這沒有了。 B:了解。了解。 00000(0G)臺南市○區○○○路○段00號15樓 

甲○○與甲○○
核准文號：109年南地聲監續字第000246號      期間：2020/06/12-2020/05/15      時間 監察對象 方向 通話對象 通話内容摘要 備 註 2020/6/1 下午 02:18:25 000000000000  (甲○○） << 000000000000  (甲○○） A:喂。 B:喂。 A:怎麼不接？來不及了，人家拿走了，打你也不接？ B:睡覺怎麼接？ A:沒有了，群阿來拿走了。 B:機八拉，想一下。 A:沒有了，真的沒有了，在晚一點在打給你，我看還有沒有。 B:恩。 A:掰掰。 00000(0G)臺南市○區○○○路○段00號15樓 2020/6/3 上午 03:13:06 000000000000  >> 000000000000 B:過去你那嗎？ A:啥？ B:怎樣？ A:來阿。 B:好。 00000(0G)臺南市○區○○○路○段00號15樓 2020/6/4 上午 06:08:24 000000000000 >> 000000000000 B:喂，我順便過去。 A:好， 00000(0G)臺南市○區○○○路○段00號15樓 2020/6/4 上午 06:58:11 000000000000 >> 000000000000 B:喂。 A:大哥，可以嗎？ B:喔，OK。 A:OK，可以喔。 B:嗯。 A:我明天要上課。 B:好，了解。　 00000(0G)臺南市○區○○○路○段00號15樓 2020/6/4 下午 08:04:05 000000000000 << 000000000000 B:在家嗎？ A:嗯。 B:我過去。 00000(0G)臺南市○區○○○路○段00號15樓 2020/6/12 下午 06:02:32 000000000000 << 000000000000 A:喂。 B:開門啦。 A:等會。　 00000(0G)臺南市○區○○○路○段00號15樓 2020/6/14  下午  09:55:13 000000000000 >> 000000000000 B:喂。 A:來。 B:喔。 00000(0G)臺南市○區○○○路○段00號15樓 2020/6/15 下午  05:42:30 000000000000 >> 000000000000 A:怎麼還沒來？ B:我要過去了，我在你們外   面了。 A:幫我買個飯好嗎？ B:我到了，我開車不方便。 A:喔。 00000(0G)臺南市○區○○○路○段00號15樓 2020/6/21 下午 08:59:29 000000000000 >> 000000000000 B:怎樣？ A:問一下，權阿要我幫他找，你要嗎？ B:不要，最近沒錢。 A:是怎樣？沒工作了嗎？ B:要存錢買東西。 A:買什麼？ B:… A:好拉，我知道。 00000(0G)臺南市○區○○○路○段00號15樓